最高法院刑事判決　　　　　　　一○○年度台上字第一九七號
上　訴　人　盧震遠原名盧進君.
選任辯護人　周佳弘律師
上列上訴人因偽造有價證券案件，不服台灣高等法院中華民國九
十九年八月二十五日第二審判決（九十八年度上訴字第四一○八
號，起訴案號：台灣士林地方法院檢察署八十三年度偵字第一六
四二、二二八一號），提起上訴，本院判決如下：
    主  文
上訴駁回。
    理  由
按刑事訴訟法第三百七十七條規定，上訴於第三審法院，非以判
決違背法令為理由，不得為之。是提起第三審上訴，應以原判決
違背法令為理由，係屬法定要件。如果上訴理由書狀並未依據卷
內訴訟資料，具體指摘原判決不適用何種法則或如何適用不當，
或所指摘原判決違法情事，顯與法律規定得為第三審上訴理由之
違法情形，不相適合時，均應認其上訴為違背法律上之程式，予
以駁回。本件上訴人盧震遠（原名盧進君）上訴意旨略稱：(一)、
刑法第二百零一條第一項之偽造有價證券罪，以「意圖供行使之
用」為其部分犯罪構成要件，原判決主文僅諭知：上訴人「共同
連續犯偽造有價證券罪」，未將前開「意圖供行使之用」之犯罪
構成要件予以明確記載，自難認為適法。(二)、依原判決認定之事
實，「美又美食品行」即周智明之第一商業銀行汐止分行第JA00
00000、JA0000000、JA0000000、JA0000000號等四張空白支票（
下稱本件空白支票），係於民國八十二年十一月三十日晚上十一
時許同時遭竊，該四張支票所載之發票日又均為八十二年十二月
三十一日，顯皆係於同一時間被偽造，其被害法益復僅一個，原
判決卻論以偽造有價證券罪之連續犯，洵屬違誤。(三)、本件檢察
官以上訴人係牽連犯偽造有價證券、加重竊盜及偽造印章、印文
等罪嫌而提起公訴，但偽造印章、印文罪之法定刑均為三年以下
有期徒刑，依行為時刑法第八十條第一項第二款規定，其追訴權
之時效期間為十年，是此部分犯罪之追訴權時效早已完成，原判
決就此部分未說明不另為免訴諭知之理由，於法亦有未合。(四)、
原判決事實認定上訴人係偽造「美又美食品行」及「周智明」之
印章、印文，理由內卻說明上訴人偽造署押犯行，屬於偽造有價
證券之部分行為，並嫌理由矛盾。(五)、上訴人所犯偽造印章、印
文罪之追訴權時效既已完成，依主刑與從刑不可分原則，其附隨
之從刑已失所附麗，原判決仍諭知偽造之印章、印文均沒收，即
屬違背法令。(六)、原判決以證人周國棟之自白作為論罪之部分依
據，但周國棟與上訴人為共同正犯，有虛偽供述之危險，故須其
自白無瑕疵可指，且就其他方面調查，又與事實相符，始得採為
認定上訴人犯罪事實之證據。但周國棟係供稱上訴人帶其以台北
市○○街之房屋向地下錢莊林德仁借取新台幣（下同）四百萬元
，並要其竊取「美又美食品行」之空白支票，交由上訴人持以借
款，俾償還對地下錢莊之前開欠款，此與上訴人否認上情已有不
符，與證人林德仁陳稱係上訴人與周國棟一同持支票向其借取四
百萬元，亦不一致，則周國棟之前開供述是否可採，即待釐清，
原審未予究明，又未說明如何取捨證據之理由，尚嫌調查未盡及
理由不備。(七)、檢察官係以上訴人教唆周國棟竊取「美又美食品
行」之空白支票，周國棟始竊取該支票等情，提起公訴，原判決
則認定上訴人與周國棟係基於共同竊盜之犯意聯絡，所為認定已
與起訴事實不符，又未說明如何為此認定之理由，亦有未當云云
。
惟查：原判決綜合全案證據資料，本於事實審法院職權推理之作
用，認定上訴人確有其事實欄所載之犯行。因而撤銷第一審之科
刑判決，於比較新舊法後，依修正前刑法連續犯規定，改判仍論
處上訴人共同連續犯偽造有價證券罪罪刑，已詳細說明其採證認
事之理由。所為論斷，俱有卷證資料可資覆按。對於依憑證人周
國棟、林德仁、周智明、黃國榕之證述，及卷附票據掛失止付通
知書、遺失票據申報書、上訴人簽發之本票、如原判決附表(一)至
(四)所示四張偽造之支票（下稱本件支票）影本、贓物認領保管單
、退票理由單等資料，如何已足認定上訴人因與周國棟同向林德
仁借款四百萬元無法償還，乃推由周國棟自「美又美食品行」之
保險櫃內竊取本件空白支票，交由上訴人先後據以偽造，再與周
國棟共同將其中三張行使交予林德仁，另獨自將其中一張行使交
予黃國榕之犯行；上訴人與周國棟、林德仁彼此間對究有無持本
件支票向林德仁借款或該項借款之動機等情節之陳述，雖略有歧
異，但此如何之不足影響本件係上訴人帶同周國棟向林德仁借款
，嗣因無力還款而交付偽造支票予林德仁等事實之認定；上訴人
諉稱其無偽造本件支票之犯行云云，如何之不足採信。亦皆已詳
加說明。上訴意旨對原審之前揭論斷，究有何違背經驗法則或論
理法則之違法情形，並未依據卷內資料為具體之指摘，上訴意旨
(六)徒執前開陳詞，據以指摘原判決有調查未盡及理由不備之違背
法令，係以片面之自我說詞，對原審採證認事之適法職權行使，
並已於理由內說明之事項，漫事指摘，與法律規定得為第三審上
訴理由之違法情形，不相適合。且查：(一)、判決如有誤寫、誤算
或其他類此之顯然錯誤者，法院得依聲請或依職權以裁定更正；
其正本與原本不符者，亦同，民事訴訟法第二百三十二條第一項
定有明文。關於刑事判決有顯係文字誤寫，而不影響於全案情節
與判決之本旨者，依司法院釋字第四三號解釋意旨，亦得參照上
開規定，由原審法院依聲請或本於職權以裁定更正。原判決認定
上訴人以在本件空白支票上偽造「美又美食品行」及周智明「印
文」之方法，據以偽造本件支票，係以卷附該四張支票之影本為
其部分依據。而依卷附前揭支票影本所示，上訴人並未在各該支
票發票人欄內偽造周智明之簽名或指押，是原判決理由內謂：上
訴人偽造「署押」犯行屬於偽造有價證券之部分行為云云，顯係
文字之誤寫，依前揭說明，自得由原審法院依聲請或本於職權以
裁定更正，此部分訴訟程序之瑕疵，顯然於判決本旨無影響，自
不得執為上訴第三審之理由。(二)、刑事訴訟法第三百零九條規定
「有罪之判決書，應於主文內載明所犯之罪」，至於罪名應如何
記載，始堪謂為「載明」，法律並無明文，自以能適合顯示判決
論處之罪，並與其他罪名相區別，即應認為法之所許。原判決理
由說明上訴人與周國棟連續犯刑法第二百零一條第一項之偽造有
價證券罪，主文諭知上訴人「共同連續犯偽造有價證券罪」，自
為法之所許；又原判決理由內已說明：「被告（上訴人）所為，
係觸犯刑法第二百零一條第一項意圖供行使之用，而偽造有價證
券罪。偽造署押（此係偽造印文之誤寫，詳如前述）犯行屬於偽
造有價證券的部分行為……不另論罪」，而上訴人偽造印章，亦
屬其偽造有價證券之部分行為，不另論以偽造印章罪（原判決就
此雖漏未說明，但於判決結果顯然無影響）。上訴人偽造印章、
印文之行為既均不另論罪，此部分自無追訴權時效期間是否完成
而應諭知免訴之問題。上訴意旨(一)、(三)所指，均不無誤會。(三)、
依原判決認定之事實，上訴人係基於意圖供行使之用而偽造有價
證券之概括犯意，先後分二次偽造本件支票，一次三張，一次一
張，並分別於八十二年十二月初某日及同年月中旬某日，行使交
予林德仁、黃國榕，並非於同一時間偽造、行使本件支票。則原
判決以上訴人前開先後二次偽造有價證券犯行，時間緊接，所犯
構成要件相同，顯係基於概括犯意反覆實行，經比較新舊法後，
依修正前刑法連續犯規定論以一罪，於法並無不合；又偽造之有
價證券不問屬於犯人與否，沒收之；偽造之印章、印文或署押，
不問屬於犯人與否，沒收之。刑法第二百零五條、第二百十九條
分別定有明文。本件上訴人偽造印章、印文之行為，既均屬其偽
造有價證券之部分行為，則原判決就本件支票（含其上發票人欄
偽造之「美又美食品行」、「周智明」印文），及偽造之「美又
美食品行」、「周智明」印章各一枚，分別依前開規定宣告沒收
，於法亦無違誤；再原判決已依周國棟等人之證述及卷內相關資
料，說明如何認定上訴人係與周國棟共同謀議，而推由周國棟竊
取本件空白支票，再交由上訴人偽造後，單獨或與周國棟一同持
以行使之理由，亦即謂上訴人並非如起訴書所載係教唆周國棟為
前揭竊盜犯行，是原判決就此未予明白詳述，僅係敘述較為簡略
，並非未說明，況上訴人該被訴涉犯刑法第三百二十一條第一項
第二款之加重竊盜部分，原判決亦以該部分之追訴權時效已完成
，而以因公訴意旨認與上訴人所犯偽造有價證券犯行，有牽連犯
裁判上一罪關係，不另為免訴諭知在案。尚無上訴意旨(二)、(五)、
(七)所指之違誤。綜上所述，上訴意旨所指，與法律規定得為第三
審上訴理由之違法情形不相適合，其上訴違背法律上之程式，應
予駁回。又依八十四年十月二十日修正公布之刑事訴訟法第三百
七十六條第二款規定，刑法第三百二十一條之加重竊盜罪經第二
審判決者，固不得上訴於第三審法院，但本件係於該修正之法條
施行前，已繫屬於第一審法院之案件，依修正刑事訴訟法施行法
第五條第一項規定，仍依施行前之法定程序終結之，併此敘明。
據上論結，應依刑事訴訟法第三百九十五條前段，判決如主文。
中    華    民    國  一○○  年    一    月   十三   日
                      最高法院刑事第四庭
                          審判長法官  謝  俊  雄  
                                法官  陳  世  雄  
                                法官  魏  新  和  
                                法官  徐  文  亮  
                                法官  吳  信  銘  
本件正本證明與原本無異
                                      書  記  官  
中    華    民    國  一○○  年    一    月   十八   日
                                                       s